【裁判字號】    92,上易,3433
【裁判日期】    921225
【裁判案由】    傷害
【裁判全文】
臺灣高等法院刑事判決                          九十二年度上易字第三四三三號
    上  訴  人
    即  被  告  丙○○
右上訴人因傷害案件，不服臺灣臺北地方法院九十二年度易字第二九九號，中華民國
九十二年十月七日第一審判決（起訴案號：臺灣臺北地方法院檢察署九十一年度偵字
第六六四五號），提起上訴，本院判決如左：
    主  文
原判決撤銷。
丙○○無罪。
    理  由
一、公訴意旨以：被告丙○○於民國九十一年一月十三日一時許，在臺北市○○區○○路二段二四三之九號「五二○卡拉ＯＫ」店內，與姓名、年籍均不詳之男子數
    人，基於共同傷害之犯意，共同以店內椅子毆打甲○○、戊○○及乙○○，致甲○○受有臉部鈍傷，戊○○受有肩膀及上臂挫傷，乙○○受有右胸鈍傷之傷害，
    因認被告涉有刑法第二百七十七條第一項傷害罪嫌。
二、公訴人認被告涉有傷害犯行，無非以告訴人甲○○、戊○○及乙○○指訴、證人
    丁○○證言及告訴人等提出之西園醫院、一品堂中醫診所診斷證明書三紙為論據
    。訊據被告堅決否認有傷害犯行，辯稱：與告訴人等均素不相識，亦未到過「五
    二○卡拉ＯＫ」，告訴人指認，顯有違誤等語。
三、按刑事訴訟法第一百六十一條第一項規定：檢察官就被告犯罪事實，應負舉證責
    任，並指出證明之方法。因此，檢察官對於起訴之犯罪事實，應負提出證據及說
    服之實質舉證責任。倘所提出之證據，不足為被告有罪之積極證明，或指出證明
    之方法，無從說服法院以形成被告有罪之心證，基於無罪推定之原則，自應為被
    告無罪之判決；而所謂訴訟上之證明，須於通常一般之人均不致有所懷疑，而得
    確信為真實之程度者，始得據為有罪之認定（最高法院七十六年台上字第四九八
    六號判例、九十二年台上字第一二八號判例意旨參照）。
四、查告訴人甲○○、戊○○及乙○○於九十一年一月十三日一時許，在臺北市○○
    區○○路二段二四三之九號「五二○卡拉ＯＫ」店內，遭不明男子毆打，致甲○○受有臉部鈍傷，戊○○受有肩膀及上臂挫傷，乙○○受有右胸鈍傷之傷害，固
    有診斷證明書三紙在卷為憑。惟：
（一）告訴人甲○○於警詢指稱：我於九十一年一月十三日一時許，在「五二○卡拉
      ＯＫ」店內，突遭素不相識之丙○○（經口卡指證）夥同數名不詳男子，衝入
      店內並持店內椅子毆打我，致我受有臉部鈍傷。因為店內有一位綽號「小華」
      之經理認識丙○○本人，所以向店內負責人詢得毆打之人其中一人即為丙○○
      （見偵查卷第五頁背面、第七頁）；及至偵查中指稱：被告即為毆打我們之人
      （見偵查卷第二七頁背面）；迨至原審卻稱：打我的人約有十人，且我被打到
      暈倒，所以沒辦法確認被告有無出手毆打我，被告的資料是卡拉ＯＫ店的股東
      給我的，我無法指認被告（見原審卷第十二頁至第十三頁）。告訴人甲○○於
      警詢、偵查中經口卡指認被告為傷害之人，然於原審中竟改稱無法指認，先後
      所稱不一，已有瑕疵。
（二）告訴人戊○○於警詢指稱：我於案發時地，突遭素不相識之丙○○（經口卡指
      證）夥同數名不詳男子，衝入店內並持店內椅子毆打我們，致我肩膀受傷（見
      偵查卷第九頁）；及至偵查中指稱：被告即為毆打我們之人（見偵查卷第二七
      頁背面）。告訴人乙○○於警詢指稱：我於案發時地，突遭素不相識之丙○○
      （經口卡指證）夥同數名不詳男子，衝入店內並持店內椅子毆打我們，致我右
      胸鈍傷（筆錄誤載為右腰受傷）（見偵查卷第十一頁）。而告訴人戊○○、乙○○就如何得知被告為傷害之人於原審分別指稱：「被告確實在現場，後來『
      小華』經理告知被告的姓名及行動電話給我。」、「被告有打人，我去阻擋也
      被他打傷，卡拉ＯＫ店的人認識被告，是『小華』經理（即證人丁○○）將被
      告的全名、住址、電話告訴我們的。」；及至本院審理時亦均稱：是根據丁○○所提供的行動電話號碼，查出是被告所有，因此才指認被告。然證人丁○○
      於警詢證稱：我綽號是「小華」，我有告訴被害人施暴者是姓「李」綽號為「
      阿元」的男子，但並無直接告訴被害人加害人為丙○○。警方所提供口卡上照
      片的丙○○，我無法確認即為綽號「阿元」的男子（見偵查卷第三五頁至第三
      六頁）；及至本院審理亦證稱：當天我有看到告訴人被打的情形，但先動手姓
      李的人不是當庭的被告，我有提供姓李的行動電話，但沒有在警局指認被告為
      打架之人，也沒有告訴被害人傷害的人是丙○○等語。證人丁○○明確證稱未
      向告訴人表示被告有參與毆打，亦未於警局指認被告即為傷害告訴人之人。告
      訴人戊○○、乙○○指稱證人丁○○告知被告為傷害之人，顯與事實不符。
（三）證人丁○○於本院審理時另證稱：當天去卡拉ＯＫ打架的人當中有一位姓李，
      我不知道他的姓名，他朋友都叫他「阿元」，他去我們卡拉ＯＫ店沒幾次，但
      他有留行動電話號碼，因此我只知道他的行動電話跟姓李而已，該姓李之人確
      定不是被告。查證人丁○○提供之行動電話號碼（號碼不詳）係被告所有，固
      據被告自承在卷，惟被告辯稱係交由綽號「阿偉」之友人使用，雖被告未能明
      確指出「阿偉」之人真實姓名、年籍住居所，以供查證，然證人丁○○既已明
      確證稱被告並非留下該行動電話之李姓男子，被告此部分所辯，應屬實情。按
      告訴人乙○○及證人丁○○均稱案發時現場燈光昏暗，被告與告訴人等復素不
      相識，告訴人等於匆促之間，遭受圍毆，本難正確認得施暴者之外觀。再告訴
      人等於警詢係藉由被告口卡指認，然該口卡為黑白影印照片，亦難清楚辨識；
      告訴人等於警詢指認被告為毆打之人，正確性自有可疑。而依告訴人乙○○、
      戊○○於本院審理所稱：是根據丁○○所提供的行動電話號碼，查出是被告，
      因此才指認被告等語，顯見告訴人等係因丁○○提供之行動電話為被告所有，
      始指認被告即為傷害之人，告訴人等之指認，顯無法使一般人均不致有所懷疑
      ，而確信為真實。
五、綜上所述，本件告訴人甲○○、戊○○及乙○○之指訴，或有瑕疵，或與事實不
    符，無法確信為真實；而證人丁○○明確證稱被告並非毆打告訴人等之人，自均
    不得作為被告論罪之依據。則公訴人所舉證據既不足為被告有罪之積極證明，無
    從說服本院形成被告有罪之心證，亦無法使通常之人均無懷疑，而確信為真實。
    原審不察，對被告論罪科刑，顯有違誤。被告上訴，指摘及此，為有理由，自應
    由本院將原判決撤銷改判，並判決被告無罪。
據上論斷，應依刑事訴訟法第三百六十九條第一項前段、第三百六十四條、第三百零
一條第一項規定，判決如主文。
本案經檢察官邱美育到庭執行職務。
中      華      民      國     九十二    年     十二     月     廿五    日
                              臺灣高等法院刑事第十四庭
                                  審判長法  官  陳  祐  輔
                                        法  官  洪  昌  宏
                                        法  官  陳  國  文
右正本證明與原本無異。
不得上訴。
                                        書記官  蔡  棟  樑
中      華      民      國     九十二    年     十二     月     廿五    日


司法院資訊處製作；財團法人民間司法改革基金會備份。
